最高法院刑事判決　　　　　　　　　 111年度台上字第1501號
上　訴　人　劉宗仁
 
 
上列上訴人因違反毒品危害防制條例案件，不服臺灣高等法院中
華民國110 年11月10日第二審判決（110 年度上訴字第2215號，
起訴案號：臺灣臺北地方檢察署108 年度偵字第18414 、 22650
號），提起上訴，本院判決如下：
    主  文
上訴駁回。
    理  由
一、按刑事訴訟法第377 條規定，上訴於第三審法院，非以判決
    違背法令為理由，不得為之。是提起第三審上訴，應以原判
    決違背法令為理由，係屬法定要件。如果上訴理由書狀並未
    依據卷內訴訟資料，具體指摘原判決不適用何種法則或如何
    適用不當，或所指摘原判決違法情事，顯與法律規定得為第
    三審上訴理由之違法情形，不相適合時，均應認其上訴為不
    合法律上之程式，予以駁回。本件原判決認定上訴人劉宗仁
    有其犯罪事實欄所載之與已判決確定之共犯王瑋均共同販賣
    第二級毒品甲基安非他命犯行，因而撤銷第一審關於上訴人
    部分之科刑判決，改判仍論上訴人犯行為時毒品危害防制條
    例第4 條第2 項之共同販賣第二級毒品罪（並說明不依累犯
    規定加重其刑），經依同條例第17條第1 項、第2 項規定遞
    予減輕其刑後，處有期徒刑2 年4 月，並諭知相關沒收。已
    詳細敘述所憑之證據及取捨、認定之理由。所為論斷，俱有
    卷存證據資料可資覆按，從形式上觀察，並無採證認事違背
    經驗法則、論理法則，亦無量刑職權之行使有濫用，或其他
    違背法令之情形。
二、上訴意旨乃謂：其販賣毒品行為雖屬不該，惟其販賣對象僅
    1 人，並無向不特定人為兜售行為，又所販賣毒品數量甚少
    ，利益亦微，與一般長期及大量販賣毒品之大盤、中盤商相
    較，其情顯堪憫恕。原審未審酌上情，依刑法第59條規定酌
    量減輕其刑，自有判決不適用法則之違法等語。
三、惟查：刑法第59條之酌量減輕其刑，必於犯罪之情狀，在客
    觀上足以引起一般人之同情，認為即予宣告法定最低度刑，
    猶嫌過重者，始有其適用。被告犯罪之情狀是否顯可憫恕，
    而得適用刑法第59條規定酌量減輕其刑，係事實審法院之職
    權，除其裁量權之行使，明顯違反比例原則外，不得任意指
    為違法。原判決已於理由貳、三、㈥、⒉內詳為說明：上訴
    人本案販賣甲基安非他命之次數雖僅1 次，對象只1 人，販
    賣之數量及獲利金額亦皆非鉅，然甲基安非他命係毒品危害
    防制條例公告列管之第二級毒品，其流通危害國人身心健康
    及社會秩序至鉅，向為國法所厲禁，上訴人正值青壯，非無
    謀生能力，於服刑完畢後，不知悔過自新，正道取財，竟為
    賺取金錢，無視法令禁制，恣意販賣甲基安非他命，助長毒
    品流通，對社會治安造成嚴重危害，實無任何足以引起一般
    人同情、顯可憫恕之處，且經依上開規定遞予減輕其刑後，
    衡酌其販賣情節，難認有情輕法重之憾，乃不再依刑法第59
    條規定酌量減輕其刑。經核於法並無不合。上訴意旨係就原
    判決已說明之事項及屬原審量刑職權之適法行使，持憑己見
    ，重為爭執，與法律規定得為第三審上訴理由之違法情形，
    不相適合。其上訴不合法律上之程式，應予駁回。
據上論結，應依刑事訴訟法第395 條前段，判決如主文。
中    華    民    國   111    年    2     月    24    日
                  刑事第四庭審判長法  官  林  立  華  
                                  法  官  林  瑞  斌  
                                  法  官  王  敏  慧  
                                  法  官  李  麗  珠  
                                  法  官  謝  靜  恒  
本件正本證明與原本無異
                                  書記官
中    華    民    國   111    年    3     月    1     日